【裁判字號】    89,竹簡,488
【裁判日期】    900227
【裁判案由】    損害賠償
【裁判全文】
臺灣新竹地方法院民事簡易判決  八十九年度竹簡字第四八八號
    原      告  乙○○
    被      告  甲○○
    被      告  丁○○
    被      告  戊○○
    被      告  丙○○
右當事人間損害賠償事件，本院判決如左：
    主      文
被告應連帶給付原告新台幣壹拾參萬玖仟零肆拾壹元，及自民國八十九年十月二十一
日起至清償日止，按年息百分之五計算之利息。
原告其餘之訴駁回。
訴訟費用由被告連帶負擔。
本判決於原告以新台幣肆萬陸仟元為被告供擔保後，得假執行。
原告其餘假執行之聲請駁回。
    事     實
一、原告方面：
  （一）聲明：被告應連帶給付原告新台幣（下同）十三萬九千四百元及自八十九年
        九月十八日起至清償日止，按年息百分之五計算之利息。為以供擔保為條件
        之假執行宣告。
  （二）陳述：緣訴外人黃雪娥於本院七十九年執字第一０二五號拍賣抵押物執行事
        件中主張其對債務人即訴外人昌聖企業股份有限公司（下稱昌聖公司）有債
        權而參與分配，經最高法院八十四年台上字第九０九號判決確認抵押權不存
        在確定後。原分配款中一千零八十五萬七千九百三十元，本應發還原執行債
        務人即昌聖公司。嗣昌聖公司將該分配款轉讓與原告，並於八十四年一月二
        十一日先具領部分案款六百五十二萬七百零五元。詎於八十四年五月二十二
        日，訴外人黃雪娥竟以前開確認抵押權不存在事件中，持之作為對昌聖公司
        有抵押借款存在證明之二十一紙支票，續而對上開餘款四百三十三萬七千二
        百二十五元聲請假扣押，並提起清償借款五百八十八萬零一百元之訴訟，該
        事件亦經最高法院以八十九年台上字第三一四號判決訴外人黃雪娥敗訴確定
        在案，原告並據以領取系爭案款中二百三十二萬二千一百二十五元。惟被告
        之被繼承人鄭東華在訴外人黃雪娥前開訴訟敗訴後，竟從訴外人黃雪娥處取
        得前揭已使用之支票，聲請就系爭原分配款中之二百零一萬五千一百元予以
        假扣押，並就訴外人昌聖公司提起清償債務訴訟，復經台灣最高法院八十九
        年台上字第三一四號判決訴外人鄭東華敗訴確定。本件被告之被繼承人鄭東
        華以濫訴之手段，於明知上開支票債權以不存在之情況下，仍以假扣押及提
        起本案訴訟之方法，阻止原告領款，其故意侵權行為甚明。又訴外人鄭東華
        於八十九年七月十九日死亡，有關其侵權行為所生之損害，本應由被告連帶
        繼承。又上開侵權行為之損害以原告可領取系爭案款二百零一萬五千一百元
        為基礎，且原告本可於八十八年四月十三日領受卻遲至八十九年八月至三十
        一日始領取，共遲延一年又一百四十天，以年息百分之五計算，原告共受有
        十三萬九千四百元之損失，爰依侵權行為請求被告連帶清償上開款項及法定
        遲延利息。
  （三）證據：提出本院執行處函、本院八十八年訴字第三一三號損害賠償事件歷審
        判決、判決確定證明書、繼承系統表、本院八十七年裁全字第三三二號裁定
        、本院民事執行處通知、本院八十七年訴字第六九二號清償借款事件歷審判
        決及本院七十九年訴字第一四二七號確認本票債權不存在事件歷審判決為證
        。
二、被告方面：
    被告均未於最後言詞辯論期日到場，亦未提出準備書狀作何聲明或陳述。
三、本院依職權調閱本院七十九年執字第一二０五號卷、八十七年訴字第六九二號卷
    、七十九年訴字第一四二七號卷及八十五年七四一號卷。
    理      由
一、本件被告均經合法通知，未於最後言詞辯論期日到場，核無民事訴訟法第三百八
    十六條各款所列情形，爰依原告聲請，由其一造辯論而為判決。
二、按侵權行為所發生之損害賠償請求權，以有故意或過失不法侵害他人權利為成立
    要件。所謂故意係指行為人對於構成侵權行為之事實，明知並有意使其發生或預
    見其發生，而其發生並不違背其本意而言。經查：（一）訴外人昌聖公司前以向
    訴外人黃雪娥借款，業已全部清償為原因事實，在本院起訴求為確認前所設定之
    抵押權不存在，業經最高法院八十四年台上字第九０九號判決該抵押借款已經清
    償，進而確認該抵押權之本金、利息、遲延利息、違約金等債務關係不存在確定
    在案。嗣訴外人黃雪娥於前案判決確定後，再以訴外人昌聖公司向其借款未與清
    償再提起清償訴訟，亦經最高法院八十七年台上字第二二六號判決駁回確定。而
    於上開二案歷審訴訟中，訴外人黃雪娥所據以主張債權之證據者，即系爭二十紙
    支票均為歷審所不採，認訴外人黃雪娥所持該二十張支票之借款，實已包括於前
    案之抵押借款範圍內，並經訴外人昌盛公司清償完畢等情，業經本院調閱上開卷
    宗核閱無訛。又訴外人黃雪娥於前揭敗訴確定後，又將上開二十紙支票中之十九
    紙（參台灣高等法院八十八年上字第五二七號卷第一０一頁及原審卷第六頁，即
    票號0000000之支票為原審卷所無），交由被告之被繼承人鄭東華訴請訴
    外人昌聖公司清償借款，聲請假扣押，而該清償借款事件亦經最高法院八十九年
    台上字第三一四號判決敗訴確定等情，復經本院調閱該卷宗查核無訛。（二）又
    訴外人鄭東華前亦自陳係以訴外人黃雪娥之名義，抵押貸款與訴外人昌聖公司（
    參本院八十七年訴字第六九二號卷），與訴外人黃雪娥亦自認其與昌聖公司間之
    金錢借貸數年來均委請鄭東華出面處理相符（參台灣高等法院八十年上字第九八
    六號卷第一一０頁）等情相符。是訴外人黃雪娥與昌聖公司間之債務，既均由被
    告之被繼承人鄭東華經手處理，且訴外人鄭東華於前開就昌聖公司提起清償借款
    訴訟時，亦早已明知其所提之十九張支票證據方法之債務，業經前開判決清償完
    畢而不存在確定，且訴外人昌聖公司亦早於八十三年五月五日將前揭分配款讓與
    原原告，仍就此一再提起訴訟，並聲請假扣押，致原告無法領取系爭案款，故訴
    外人鄭東華係故意侵害原告領取系爭辦款之權利，應堪認定。（三）再訴外人鄭
    東華已於八十九年七月十九日死亡，被告為其全體繼承人，此有原告所提之戶籍
    謄本可查，故原告依據民法侵權行為及繼承之法律規定，請求被告連帶賠償原告
    所受之損害，於法有據，應與准許。
三、又原告本應於訴外人黃雪娥與昌聖公司間本案訴訟敗訴確定，假扣押原因已消滅
    ，執行法院撤銷系爭案款之扣押命令，並於八十八年四月十三日通知原告領取系
    爭案款時，領取該案款。惟因被告之被繼承人鄭東華侵權行為所致，從而原告主
    張遲至八十九年八月三十一日始領回系爭案款二百零一萬五千一百元，受有自八
    十八年四月十三日起至八十九年八月三十一日止，計五百零五天，按年息百分之
    五計算之利息損失共十三萬九千零四十二元（0000000*〈1+140/365〉*0.05=
    139042 ），即屬有據。
四、從而，原告請求被告連帶給付十三萬九千零四十二元為有理由，逾此部分為無理
    由，應予駁回。又原告雖請求自八十九年九月十八日起至清償償日止，按法定利
    率計算之遲延利息，惟其並未就此提出有何催告被告之證據供本院審認，是本院
    認本件之遲延利息應自本件訴訟繕本送達被告之翌日即八十九年十月二十一日起
    算，始符公平。逾此部分，為無理由，應予駁回。
五、原告陳明願供擔保，聲請宣告假執行，就其勝訴部分，核無不合，爰酌定相當擔
    保金額准許之。至原告敗訴部分，其假執行之聲請，已失所附麗，應予駁回。
據上論結，原告之訴為一部有理由，一部無理由，依民事訴訟法第三百八十五條第一
項前段、第七十九但書、第三百九十條第二項，判決如主文。
中      華        民      國    九十      年      二      月    二十七  日
                                  臺灣新竹地方法院民事第一庭
~B法      官  彭淑苑
右為正本係照原本作成。
如對本判決上訴，須於判決送達後廿日內向本院提出上訴狀。
~B法院書記官  洪木志
中      華      民      國    九十      年      二      月     十三     日


司法院資訊處製作；財團法人民間司法改革基金會備份。
